臺灣高雄地方法院刑事判決　　　　　　 100年度選訴字第15號
公　訴　人　臺灣高雄地方法院檢察署檢察官
被　　　告　黃明同
選任辯護人　江雍正律師
　　　　　　吳晉賢律師
被　　　告　李榮明
選任辯護人　楊申田律師
　　　　　　吳淑靜律師
被　　　告　吳文禮
　　　　　　楊通益
　　　　　　洪碧月
　　　　　　楊大信
　　　　　　洪秀鳳
上列被告因違反公職人員選舉罷免法等案件，經檢察官提起公訴
（99年度選偵字第170 、282 號、100 年度選偵字第29號），本
院判決如下：
    主  文
黃明同共同犯公職人員選舉罷免法第九十九條第一項之交付賄賂
罪，處有期徒刑肆年。褫奪公權伍年。扣案預備交付及用以交付
之賄賂新臺幣肆萬捌仟元沒收之；未扣案預備交付之賄賂新臺幣
陸萬壹仟元，與李榮明連帶沒收之。扣案筆記簿壹本沒收之。
李榮明共同犯公職人員選舉罷免法第九十九條第一項之交付賄賂
罪，處有期徒刑貳年。褫奪公權年。扣案預備交付及用以交付
之賄賂新臺幣肆萬捌仟元沒收之；未扣案預備交付之賄賂新臺幣
陸萬壹仟元，與黃明同連帶沒收之。扣案筆記簿壹本沒收之。
吳文禮有投票權之人，收受賄賂，而許以其投票權為一定之行使
，處有期徒刑參月，如易科罰金，以新臺幣壹仟元折算壹日。未
扣案之賄賂新臺幣貳仟元沒收之。
楊通益有投票權之人，收受賄賂，而許以其投票權為一定之行使
，處有期徒刑參月，如易科罰金，以新臺幣壹仟元折算壹日。未
扣案之賄賂新臺幣壹仟元沒收之。
洪碧月有投票權之人，收受賄賂，而許以其投票權為一定之行使
，處有期徒刑參月，如易科罰金，以新臺幣壹仟元折算壹日。未
扣案之賄賂新臺幣貳仟元沒收之。
楊大信有投票權之人，收受賄賂，而許以其投票權為一定之行使
，處有期徒刑參月，如易科罰金，以新臺幣壹仟元折算壹日。未
扣案之賄賂新臺幣貳仟元沒收之。
洪秀鳳有投票權之人，收受賄賂，而許以其投票權為一定之行使
，處有期徒刑參月，如易科罰金，以新臺幣壹仟元折算壹日。未
扣案之賄賂新臺幣貳仟元沒收之。
    事  實
一、黃明同係高雄市縣合併後於民國99年11月27日舉辦之第1 屆
    高雄市小港區鳳鳴里里長選舉候選人，為求自己能順利當選
    本屆里長，竟基於對有投票權人交付賄賂，而約其投票權為
    一定行使之單一犯意，先於99年9 月下旬某日13時許，偕同
    與李榮明有交情之真實姓名年籍不詳綽號「賊仔」成年男子
    前往位在高雄市○○區○○街62之1 號之李榮明住處，請託
    李榮明尋求自紅毛港遷村時搬至鳳鳴里居住之里民投票支持
    黃明同當選里長，並抄錄渠等戶內有投票權人之人數，李榮
    明應允後即共同基於對有投票權人交付賄賂，而約其投票權
    為一定行使之犯意聯絡，在鳳鳴里內探詢自紅毛港遷居之里
    民及戶內選舉權人人數，並抄錄里民人別及有投票權之人數
    。黃明同於99年11月15日13時許，以不詳門號電話聯絡李榮
    明前往位在高雄市○○區○○路1 號中鋼保全股份有限公司
    （下稱「中鋼公司」），李榮明旋於同日13時16分許騎乘機
    車抵達中鋼公司南門，經中鋼公司警衛莊東衛攔停，李榮明
    即以不詳門號行動電話聯絡黃明同，經黃明同於電話中指示
    中鋼公司之警衛哨長劉國偉對李榮明放行後，李榮明即騎乘
    機車進入中鋼公司，嗣李榮明將機車停放於中鋼公司廠區○
    路邊並等候10餘分鐘後，即有黃明同指示之某真實姓名年籍
    不詳之成年男子即走向李榮明，交付新臺幣（下同）18萬
    4000元予李榮明，並告知李榮明以每票1000元或2000元交付
    予自紅毛港遷居鳳鳴里之里民，李榮明於同日14時2 分許騎
    乘機車離開中鋼公司後，即接續於附表所示時、地，按其抄
    錄如附表行賄對象欄所示名單及戶內票數交付賄款每票500
    元、1000元或2000元予如附表所示該里有投票權之人（其中
    吳楊金魚、楊振德、鍾楊金玉、洪合堂、洪雅麒、李金獅所
    收賄賂均已繳回扣案，業經檢察官為職權不起訴處分；謝秋
    雪、楊文吉、洪藍寶蕉、楊龔金葉業經檢察官為緩起訴處分
    ），並請求渠等及戶內有投票權之人於99年11月27日高雄市
    小港區鳳鳴里里長選舉時投票予黃明同而為投票權一定之行
    使。吳文禮、楊通益、洪碧月、楊大信、洪秀鳳均明知李榮
    明交付之現金係賄選之對價，基於有投票權人收受賄賂之意
    思予以收受，並均同意投票予黃明同而為投票權之一定行使
    。惟吳楊金魚、楊振德、鍾楊金玉、洪合堂、謝秋雪、洪藍
    寶蕉、楊龔金葉、吳文禮、楊通益、洪碧月、楊大信、洪秀
    鳳收受黃明同授意李榮明對其本人行賄並一併委託其轉達行
    賄意思及轉交之賄款後，並未轉告及轉交賄款予同戶籍內有
    投票權之人，致黃明同、李榮明對其等同戶籍內有投票權之
    人行賄之意思表示，未到達其等同戶籍內有投票權之人，而
    止於預備犯階段。嗣經臺灣高雄地方法院檢察署檢察官指揮
    高雄市政府警察局小港分局及法務部調查局屏東縣調查站查
    獲吳楊金魚、楊振德、鍾楊金玉、洪合堂、洪雅麒、李金獅
    、謝秋雪、楊文吉、洪藍寶蕉、楊龔金葉收受賄款，並扣得
    洪雅麒收受賄款3000元、鍾楊金玉收受賄款5000元、吳楊金
    魚收受賄款3000元、楊振德收受賄款8000元、楊龔金葉部分
    收受賄款8000元、李金獅收受賄款1000元、洪合堂收受賄款
    2 萬元（已扣案賄款共計4 萬8000元），循線查獲黃明同、
    李榮明，並經李榮明於偵查中自白，扣得李榮明所有上開記
    載小港區鳳鳴里里長選舉行賄對象及票數之筆記簿1 本，始
    悉上情。
二、案經臺灣高雄地方法院檢察署檢察官指揮高雄市政府警察局
    小港分局及法務部調查局屏東縣調查站偵查起訴。
    理  由
一、證據能力之認定
  (一)證人李榮明於警詢時之證述，有證據能力
    按被告以外之人於審判外之言詞或書面陳述，除法律有規定
    者外，不得作為證據，刑事訴訟法第159 條第1 項固有明文
    。惟按被告以外之人於檢察事務官、司法警察官或司法警察
    調查中所為之陳述，與審判中不符時，其先前之陳述具有較
    可信之特別情況，且為證明犯罪事實存否所必要者，得為證
    據，刑事訴訟法第159 條之2 亦有明文。被告黃明同及其辯
    護人雖爭執證人李榮明於警詢陳述之證據能力，然證人李榮
    明於警詢時陳述，與審判中所述未盡相符，本院以其於警詢
    時陳述，未與被告黃明同同庭接受訊問，較無心理壓力，且
    未受外界之污染，較少權衡利害關係，且其於偵查、審判中
    ，均未表示警詢中有何不當詢問之情形，復於審判中已到庭
    經交互詰問，依警詢之客觀環境及條件，應認其先前於警詢
    時之陳述，具有可信之特別情況，且為證明被告黃明同本件
    犯罪存否所必要，依刑事訴訟法第159 條之2 之規定，應有
    證據能力。
  (二)本判決所引用認定被告7 人犯有本件犯行之其餘傳聞證據：
    按被告以外之人於審判外之言詞或書面陳述，除法律有規定
    者外，不得作為證據；又被告以外之人於審判外之陳述，雖
    不符刑事訴訟法第159 條之1 至第159 條之4 之規定，而經
    當事人於審判程序同意作為證據，法院審酌該言詞陳述或書
    面陳述作成時之情況，認為適當者，亦得為證據；當事人、
    代理人或辯護人於法院調查證據時，知有該法第159 條第1
    項不得為證據之情形，而未於言詞辯論終結前聲明異議者，
    視為有前項之同意，刑事訴訟法第159 條第1 項、第159 條
    之5 分別定有明文。本判決所引用之其餘各項證據資料，其
    屬於被告以外之人於審判外之陳述者，均據被告黃明同、李
    榮明、吳文禮、楊通益、洪碧月、楊大信、洪秀鳳及辯護人
    、檢察官於本院審理中或同意有證據能力或不爭執證據能力
    （本院選訴卷(一)第74頁），於本院調查證據時，當事人及辯
    護人亦未於言詞辯論終結前聲明異議（本院選訴卷(二)第40頁
    背面- 第60頁），本院審酌上開證據作成時情況，亦無不當
    取供等情形，認為以之作為本案之證據亦屬適當，核諸上開
    說明，應有證據能力。
二、認定犯罪事實所憑證據
    訊據被告李榮明對前揭犯行坦承不諱（本院選訴卷(一)第117
    頁）；被告黃明同、吳文禮、楊通益、洪碧月、楊大信、洪
    秀鳳則均矢口否認前揭犯行，被告黃明同辯稱：我並未請李
    榮明幫我交付賄款給附表所示對象云云；被告吳文禮、楊通
    益、洪碧月、楊大信、洪秀鳳均辯稱：我沒有拿到錢云云。
    經查：
  (一)被告李榮明部分：
    被告李榮明因與真實姓名年籍不詳綽號「賊仔」成年男子有
    交情，經由該成年男子中介，為期使登記參選第1 屆高雄市
    小港區鳳鳴里里長選舉候選人即被告黃明同順利當選，被告
    李榮明乃先於99年11月15日13時許，前往址設高雄市○○區
    ○○路1 號中鋼公司內，自真實姓名年籍不詳之成年男子處
    收受18萬4000元供作賄款，嗣接續於附表所示時、地，按其
    抄錄如附表行賄對象欄所示名單及戶內票數交付賄款每票
    500 元、1000元或2000元予如附表所示該里有投票權之人，
    請求請求渠等及戶內有投票權之人於小港區鳳鳴里里長選舉
    時投票予黃明同等情，業據被告李榮明於警詢、偵訊及本院
    審理時坦承不諱（警卷第13-15 、19-22 頁、偵一卷第101-
    105 、107 頁、本院選訴卷(一)第71、117 頁），核與證人即
    中鋼公司警衛哨長劉國偉於警詢、偵訊及本院審理時之證述
    （偵二卷第405 、458-459 頁、本院選訴卷(一)第120-132 頁
    ），證人即鳳鳴里里長選舉人吳楊金魚、楊振德、鍾楊金玉
    、洪合堂、洪雅麒、謝秋雪、楊文吉、洪藍寶蕉、楊龔金葉
    於警詢、偵訊及本院審理時之證述（警卷第27-32 、39-41
    、44-46 、50-54 、54-57 、60-62 、75-77 、80-83 、91
    -93 、96-98 頁、偵一卷第152-153 、160-163 、172-175
    、229-231 、238-240 、252-254、341- 343頁、偵二卷第
    436-438 頁、本院選訴卷(一)第158-167 、168-173 、174-
    177、178-180 、182- 187頁、本院選訴卷(二)第21-24 、24
    -27 、27-29 、29-31 、31-33 頁）大致相符，並有99年小
    港區里長選舉候選人名冊（警卷第4 頁）、中鋼公司南門監
    視錄影畫面翻拍照片（偵二卷第406 頁）、筆記簿節本影本
    （警卷第17頁）、扣押物品照片（偵三卷第65-66 頁）在卷
    可稽，及上開賄款、筆記簿1 本扣案為憑，足認被告李榮明
    之任意性自白與事實相符，應堪採信。
  (二)被告黃明同部分：
  1.證人李榮明於警詢時明確證稱：我確定我是於監視器影像時
    間顯示99年11月15日13時16分許時進入中鋼公司等語（偵二
    卷第402- 403頁），核與證人劉國偉於本院審理時證稱：（
    偵二卷第406 頁）翻拍照片上面站在中間之人是我，站在我
    左手邊之人為李榮明等語（本院選訴卷(一)第130 頁）相符，
    並有中鋼公司南門監視錄影畫面翻拍照片監視器影像之時間
    顯示為99年11月15日13時16分53秒（偵二卷第406 頁）在卷
    為憑。而本院於100 年5 月31日審判期日當庭勘驗中鋼公司
    監視錄影光碟，勘驗結果為：「（檔案名稱：李榮明離開中
    鋼全景）2010/11/15下午2 時2 分26秒被告李榮明騎機車出
    現在畫面右上角，於2 分36秒通過中鋼大門出口左轉離去。
    」；「（檔案名稱：李榮明離開至警衛室）2010/11/15下午
    2 時2 分37秒被告李榮明騎機車經過中鋼大門前（即已通過
    中鋼大門出口左轉離去）。」，有本院100 年5 月31日審判
    筆錄在卷可稽（本院選訴卷(二)第33頁背面），復為被告黃明
    同不爭執，足認李榮明於99年11月15日13時16分許進入中鋼
    公司後，嗣於同日14時2 分許離開中鋼公司之情，應堪認定
    。
  2.證人李榮明於警詢及偵訊時一致證稱：黃明同曾於99年11月
    間撥打電話給我，約我到中鋼公司，我就騎機車到中鋼公司
    的南門，因我沒有出入證無法進入，就回撥電話給黃明同，
    黃明同叫我把電話交給警衛聽，之後警衛就讓我進入中鋼公
    司，並叫我過橋後右轉往中鋼公司的北門方向前進；我在中
    鋼公司工廠路邊等候約10分鐘後，1 個頭戴工程帽及頭套的
    男子走過來問我是不是「阿明」，我回答說「是」，然後他
    問我「人數幾人？」，我回答是「90人」，他說「若90人就
    是18萬4000元，一個人2000」，接著他就拿18萬4000元給我
    ，我收下之後，他又跟我說「這些錢是要挺黃明同的，我要
    還他的情的」，我就說好，他又跟我說這些人裡面，比較可
    靠的人發2000元，比較不可靠的發1000元，我回答說好就離
    開等語（警卷第14-15 、19頁、偵一卷第102 頁），證人李
    榮明於偵訊時並證稱：是黃明同要我抄錄（有投票權人）之
    名單，黃明同要我去中鋼公司，由別人拿錢給我，要我去買
    票，後來我在路上遇到黃明同時，有跟黃明同說「清了」（
    錢發完了）等語（偵一卷第104 、107 頁），並有上開賄款
    扣案可憑，足認李榮明於99年11月15日13時16分許進入中鋼
    公司至同日14時2 分許離開中鋼公司之期間，確有真實姓名
    年籍不詳之成年男子於中鋼公司廠區內路邊交付18萬4000元
    予李榮明，並告知李榮明以每票1000元或2000元交付予鳳鳴
    里之里民，李榮明於收受該18萬4000元款項後，確已於附表
    所示時、地，交付各該賄款予有投票權之人，待賄款均交付
    完成後，並親自向黃明同表示錢發完了等語，衡情，倘交付
    18萬4000元予李榮明之真實姓名年籍不詳成年男子非經被告
    黃明同之指示始交付該款項予李榮明並囑託李榮明代為發送
    賄款，則李榮明於附表所示時、地交付賄款完成之後，殊無
    特別向被告黃明同報告錢發完等語，足見李榮明收受該筆18
    萬4000元款項後接續交付予有投票權之人之行為，顯係基於
    被告黃明同指示無訛。
  3.被告黃明同雖以前詞置辯，然證人劉國偉於警詢、偵訊及本
    院審理時均一致證稱：我於99年11月15日服勤於中鋼公司之
    南門入口，李榮明當天有騎機車要進入中鋼公司，經我同事
    攔下後，李榮明向我表示要找黃明同，即拿電話給我聽，在
    電話中對方直接說他是黃明同，我亦可聽出是黃明同的聲音
    ，黃明同與我對話時告訴我李榮明要進入中鋼公司廠區找他
    ，請我們放行，我就讓李榮明進入中鋼公司；李榮明於當天
    因係中鋼公司長官黃明同指示放行，所以沒有辦理登記等語
    （偵二卷第405 、458-459 頁、本院選訴卷(一)第124-125 頁
    ），核與證人即中鋼公司警衛莊東衛於警詢及本院審理時之
    證述相符（偵二卷第404 頁、本院選訴卷(一)第133-137 頁）
    ，參以被告黃明同係中鋼公司消防隊長，業據其於本院羈押
    訊問時供陳在卷（聲羈卷第6 頁），衡情，倘非因時任中鋼
    公司消防隊長之被告黃明同於電話中指示中鋼公司大門警衛
    哨長劉國偉讓李榮明放行，李榮明殊無可能未經登記身分即
    可逕行進入中鋼公司，此益徵李榮明於99年11月15日騎乘機
    車進入中鋼公司顯係基於被告黃明同之指示始進入該公司收
    受上開由被告黃明同指示之男子交付之18萬4000元款項供作
    選舉賄款，參以被告黃明同指示上開男子交付18萬4000元款
    項予李榮明係為供作發送選舉賄款所用業如前述，被告黃明
    同復指示李榮明進入中鋼公司收受該筆款項，則被告黃明同
    對李榮明收受該款項後持以接續於附表所示時、地，交付賄
    款予如附表所示該里有投票權人之情，自難諉為不知，是被
    告黃明同確有如附表所示指示李榮明交付賄款之犯行，應堪
    認定。
  (三)被告吳文禮、楊通益、洪碧月、楊大信、洪秀鳳部分
  1.證人李榮明於警詢時明確證稱：我今日自願帶同警方前往高
    雄市小港區鳳鳴里，向警方提供我遭警方查扣之筆記本中所
    記載之人的住址，（提示戶籍資料及身分證影像照片）指認
    紀錄表中編號1 號吳文禮（Ｚ000000000）就是「文利」，他
    家有4 票；編號3 號洪碧月（Ｚ000000000）就是「洪小姐」
    ；編號12號楊通益（Ｚ000000000）就是「東益」，他家有12
    票；編號15號楊大信（Ｚ0000000000 ）就是「進」，他家有
    4 票；我筆記本中所記載之人，除了瑞、老地2 人沒收錢
    外，其餘的人都收到了等語（警卷第19-21 頁），並於偵訊
    時證稱：「文梨」（即被告吳文禮）4 票8000元，「洪小姐
    」（即被告洪碧月）4 票8000元，「不」（即楊振德）4 票
    8000元，「登福」3 票6000元由「不」（即楊振德）轉交，
    「東益」（即被告楊通益）12票1 萬2000元，「進」（即被
    告楊大信）4 票8000元；名單上的名字都是我叫習慣的偏名
    等語（偵一卷第104-105 頁），核與證人楊振德於偵訊及本
    院審理時一致證稱：李榮明有交付6000元款項，要託我轉交
    給楊登福，但我拿給楊登福的太太即洪秀鳳，我有跟洪秀鳳
    說是李榮明拿過來的，說要投票給黃明同等語（偵二卷第
    453 頁、本院選訴卷(一)第184-185 頁）相符，復參以被告李
    榮明於本院審理時亦供承：我是交付6000元款項給楊振德等
    語（本院選訴卷(一)第186 頁），並有李榮明遭扣押之筆記簿
    節本（警卷第17頁）在卷為憑，足認被告吳文禮、楊通益、
    洪碧月、楊大信、洪秀鳳確有分別收受如附表所示之賄款並
    同意投票予黃明同而為投票權之一定行使。
  2.況證人李榮明於本院審理時證稱：我遭扣押之筆記簿上，我
    寫有人名、數字是表示我去統計有（里長）選舉權的人數；
    筆記簿上，有用紅筆打勾的（偏名），都是有問過本人或其
    朋友的；我在筆記簿上寫的「進」是被告楊大信，我有跟他
    說幫忙投票給2 號（即被告黃明同）；筆記簿上有打勾者是
    我心裡想可能會投票支持黃明同的人；筆記簿上載「春4 」
    、「老地6 」後面都用紅筆寫「未」是表示我要去買票，但
    對方不要等語（本院選訴卷(二)第36-40 頁），並有該筆記簿
    節本影本（警卷第17頁）在卷可參，及筆記簿1 本扣案為憑
    ，足認李榮明進行買票時，如對方未同意收受賄款，李榮明
    即於上開筆記簿上註記「未」，其餘打勾部分則表示對方已
    同意賣票並收受賄款，此益徵被告吳文禮、楊通益、洪碧月
    、楊大信、洪秀鳳確已分別收受如附表所示之賄款並同意投
    票予黃明同而為投票權之一定行使無訛。
  3.被告吳文禮、楊通益、洪碧月、楊大信、洪秀鳳雖均辯稱其
    等並未收受賄款云云，然證人李榮明與被告吳文禮、楊通益
    、洪碧月、楊大信、洪秀鳳等5 人素無仇隙恩怨，業據上開
    被告5 人供陳屬實，衡情，證人李榮明殊無誣陷上開被告5
    人致自身須擔負交付賄賂重罪之理，況證人李榮明供出上開
    被告5 人收受賄款之情，亦無獲何減刑利益之可言，是證人
    李榮明應無任意為上開指證被告吳文禮、楊通益、洪碧月、
    楊大信、洪秀鳳但不利於己之證述之理，足認證人李榮明之
    前揭證述應堪採信，被告吳文禮、楊通益、洪碧月、楊大信
    、洪秀鳳上開辯詞，應係事後卸責之詞，殊無可採。
  (四)綜上，本件事證明確，被告7 人前揭犯行均堪認定，應依法
    論科。
三、論罪科刑
  (一)所犯罪名：
    投票行賄罪之處罰分別規定於刑法第144 條及公職人員選舉
    罷免法第99條第1 項，而公職人員選舉罷免法第99條第1 項
    為刑法第144 條之特別法，自應優先適用。又公職人員選舉
    罷免法第99條第1 項之投票行賄罪，以對於有投票權之人，
    行求、期約或交付賄賂或其他不正利益，而約其不行使投票
    權或為一定之行使者，為其構成要件。其行求、期約與交付
    行為，係屬階段行為，其中行求賄賂階段，屬行賄者單方意
    思表示行為，不以相對人允諾為必要；而交付賄賂階段，則
    以行賄者已實行交付賄賂之行為，一經交付賄賂，罪即成立
    （最高法院98年度臺上字第7877號判決意旨參照）。核被告
    黃明同、李榮明所為，均係犯公職人員選舉罷免法第99條第
    1 項之對於有投票權人，交付賄賂而約其投票權為一定之行
    使罪。被告黃明同、李榮明於分別對吳楊金魚、楊振德、鍾
    楊金玉、洪合堂、謝秋雪、洪藍寶蕉、楊龔金葉、吳文禮、
    楊通益、洪碧月、楊大信、洪秀鳳等行賄時，一併委託其等
    轉達行賄意思及轉交賄款，然其等收受賄款後，未及轉達其
    等家屬即遭查獲，則被告黃明同、李榮明行賄之意思表示，
    尚未到達其等同戶籍內有投票權之人，僅止於預備階段，應
    成立交付賄賂罪之預備犯。惟投票交付賄賂罪與該罪之預備
    行為，所侵害者均為同一國家法益，被告黃明同、李榮明雖
    於對其等行賄時，同時預備對其同戶籍內有投票權之人行賄
    ，仍應僅論以投票交付賄賂一罪（最高法院100 年度臺上字
    第1540號判決意旨參照）。公訴意旨認被告黃明同、李榮明
    此部分犯行，亦應論以公職人員選舉罷免法第99條第1 項交
    付賄賂罪，容有未合，然因其與交付賄賂罪之預備犯間，原
    係適用同一法條，不生變更起訴法條之問題（最高法院72年
    度臺上字第4800號判決意旨參照）。核被告吳文禮、楊通益
    、洪碧月、楊大信、洪秀鳳所為，均係犯刑法第143 條第1
    項之投票受賄罪。被告黃明同、李榮明、真實姓名年籍不詳
    綽號「賊仔」成年男子、交付18萬4000元予李榮明之某真實
    姓名年籍不詳之成年男子，就附表編號1 至編號14所示部分
    ，均有犯意聯絡及行為分擔，應論以共同正犯。
  (二)罪數：
    刑法於94年2 月2 日修正公布（95年7 月1 日施行）刪除連
    續犯規定之同時，對於合乎接續犯或包括的一罪之情形，為
    避免刑罰之過度評價，已於立法理由說明委由實務以補充解
    釋之方式，發展接續犯之概念，以限縮數罪併罰之範圍。而
    多次投票行賄行為，在刑法刪除連續犯規定之前，通說係論
    以連續犯。鑑於公職人員選舉，其前、後屆及不同公職之間
    ，均相區隔，選舉區亦已特定，以候選人實行賄選為例，通
    常係以該次選舉當選為目的。是於刪除連續犯規定後，苟行
    為人主觀上基於單一之犯意，以數個舉動接續進行，而侵害
    同一法益，在時間、空間上有密切關係，依一般社會健全觀
    念，難以強行分開，在刑法評價上，以視為數個舉動之接續
    實行，合為包括之一行為予以評價，較為合理，於此情形，
    即得依接續犯論以包括之一罪，方符立法本旨（最高法院99
    年度第5 次刑事庭會議決議意旨參照）。本件被告黃明同、
    李榮明係接續於99年11月15日至21日間，向居住在高雄市小
    港區鳳鳴里之前揭有投票權人行賄，且目的均係為尋求支持
    里長候選人即被告黃明同，足認被告黃明同、李榮明係基於
    單一之犯意，於密切接近之時地為前揭行賄、預備行賄行為
    ，侵害同一法益，各行為之獨立性極為薄弱，揆諸前揭說明
    ，應以公職人員選舉罷免法第99條第1 項交付賄賂罪之接續
    犯論以一罪。又被告李榮明於偵查中業已自白前揭犯行，有
    偵訊筆錄在卷可憑（偵一卷第107 頁），應依公職人員選舉
    罷免法第99條第5 項前段規定，減輕其刑。
  (三)量刑：
    爰審酌選舉乃民主政治最重要之表徵，須由選民評斷候選人
    之才德、品行、學識、操守、政見而選賢與能，其攸關國家
    政治之良窳、法律之興廢、公務員之進退，影響國家發展及
    人民權利至深且鉅，而賄選為敗壞選風之主要根源，不得使
    不正當利益介入選舉，抹滅實行民主政治之真意。本件被告
    黃明同、李榮明知悉賄選行為破壞民主社會之根本價值，竟
    為使特定候選人當選里長，以交付賄賂之方式賄選，其行為
    足以破壞選舉制度之公平性，被告李榮明係基於情誼受被告
    黃明同指示而為交付賄賂犯行，犯後坦承犯行；被告黃明同
    則始終否認犯行，支配犯罪程度不同；被告吳文禮、楊通益
    、洪碧月、楊大信、洪秀鳳因貪圖小利而收受賄賂，已嚴重
    破壞選舉之公正、公平及純潔，及本件查獲賄選規模、賄款
    金額等一切情狀，就被告黃明同、李榮明、吳文禮、楊通益
    、洪碧月、楊大信、洪秀鳳分別量處如主文所示之刑，並就
    被告吳文禮、楊通益、洪碧月、楊大信、洪秀鳳所處之刑，
    分別諭知易科罰金之折算標準。
  (四)褫奪公權：
    又按犯公職人員選舉罷免法第5 章之罪或刑法分則第6 章之
    妨害投票罪，宣告有期徒刑以上之刑者，並宣告褫奪公權，
    公職人員選舉罷免法第113 條（原第98條修正後移置於第
    113 條）第3 項定有明文，而此項褫奪公權之宣告，寓有強
    制性，為刑法第37條第2 項之特別規定，不受宣告1 年以上
    有期徒刑之限制，法院自應優先適用（最高法院98年度臺上
    字第629 號判決意旨參照），惟所宣告褫奪公權之「被褫奪
    之資格」與「褫奪期間」，公職人員選舉罷免法並未規定，
    自應回歸適用刑法之規定，是所宣告之褫奪公權期間，仍為
    1 年以上10年以下。本件被告黃明同、李榮明犯刑法分則第
    6 章之妨害投票罪，且經本院判處如主文所示有期徒刑以上
    之刑，揆諸上開說明，自應依公職人員選舉罷免法第113 條
    第3 項之規定，依被告黃明同、李榮明支配犯罪程度，分別
    併予宣告如主文所示褫奪公權之期間。
  (五)沒收：
  1.按公職人員選舉罷免法第99條第3 項固規定預備或用以行求
    期約或交付之賄賂，不問屬於犯人與否，沒收之。但如其賄
    賂已交付與有投票權之人收受，因收受者係犯刑法第143 條
    第1 項之投票受賄罪，其所收受之賄賂應依同條第2 項之規
    定沒收之，如全部或一部不能沒收時，追徵其價額。故犯投
    票行賄罪者，其已交付之賄賂，自應依刑法第143 條第2 項
    規定，於其對向共犯所犯投票受賄罪為沒收或追徵其價額之
    從刑宣告，不得再依上開規定，對交付賄賂者為沒收之宣告
    （最高法院93年度臺上字第5728號、95年度臺上字第147 號
    判決意旨參照）。次按有投票權人收受賄賂而許以投票權一
    定行使者，其所收受之賄賂沒收之，刑法第143 條第2 項定
    有明文，該條並未明定所收受之賄賂以屬於犯人者為限始得
    沒收，是該條自屬刑法第38條第3 項但書所謂之特別規定，
    倘該應沒收之物係屬金錢時，因金錢為代替物，重在兌換價
    值，而不在原物，不以仍由被告持有、管理、支配原物為限
    ，是苟經確認係被告所收受之賄款時，不問有無扣案，均應
    依刑法第143 條第2 項規定宣告沒收（最高法院85年度臺上
    字第5635號、87年度臺上字第4210號判決意旨參照）。另按
    若對向共犯（即收受賄賂者）所犯投票受賄罪嫌業經檢察官
    依刑事訴訟法第253 條規定為不起訴處分，或依同法第253
    條之1 為緩起訴處分確定者，則收受賄賂之對向共犯既毋庸
    經法院審判，其所收受之賄賂即無從由法院依刑法第143 條
    第2 項之規定宣告沒收、追徵。至刑事訴訟法第259 條之1
    雖規定：檢察官依同法第253 條或第253 條之1 為不起訴或
    緩起訴之處分者，對供犯罪所用、供犯罪預備或因犯罪所得
    之物，以屬於被告者為限，「得」單獨聲請法院宣告沒收；
    但其限於供犯罪所用、供犯罪預備或因犯罪所得之物，且必
    須「屬於被告者」，始「得」由檢察官聲請法院宣告沒收，
    係採相對義務沒收主義，與前揭公職人員選舉罷免法第99條
    第3 項規定「不問屬於犯人與否」均沒收之，其範圍並不相
    同。況該法條用語既曰「得」，而非曰「應」，則檢察官是
    否依該條規定單獨聲請法院宣告沒收，仍有裁量權，若檢察
    官未依上述規定單獨聲請法院宣告沒收，則法院自仍應依公
    職人員選舉罷免法第99條第3 項之規定，將犯投票行賄罪者
    所交付之賄賂，於投票行賄罪之本案予以宣告沒收，始符立
    法本旨（最高法院100年度臺上字第214號判決意旨參照）。
    又按共同正犯因投票賄選罪而預備用以交付之賄賂為現金時
    ，因共同正犯應就全部犯罪結果負其責任，而合併計算預備
    用以交付之賄賂，且於沒收時，為避免執行時發生重複沒收
    之情形，故各共同正犯之間係採連帶沒收主義，於裁判時應
    諭知被告共同預備用以交付之賄賂應與其他共同正犯連帶沒
    收之，但若共同正犯預備或用以行求期約或交付賄賂（如現
    金）之全部或一部業經扣案，則該扣案部分之應沒收之物既
    無發生重複執行沒收之虞，即無適用共犯連帶沒收主義之餘
    地（最高法院99年度臺上字第4787號、5835號判決意旨參照
    ）。
  2.本件被告黃明同指示被告李榮明交付予附表編號1 至編號14
    所示賄賂金額，其中向各該收受者本人行賄部分即本案被告
    吳文禮、洪碧月、洪秀鳳、楊大信各2000元；楊通益1000元
    部分，揆諸前揭說明，應分別於各該被告所犯本件投票受賄
    罪刑項下，應依刑法第143 條第2 項前段規定宣告沒收。另
    洪藍寶蕉、謝秋雪、楊振德、楊龔金葉、洪合堂各2000元；
    洪雅麒、鍾楊金玉、李金獅各1000元；吳楊金魚500 元部分
    ，本應於其等所犯投票受賄之另案中沒收，惟因洪藍寶蕉、
    謝秋雪、楊振德、楊龔金葉、洪合堂、洪雅麒、鍾楊金玉、
    李金獅、吳楊金魚分別經檢察官為緩（不）起訴處分後，現
    查無檢察官已另行聲請單獨宣告沒收，依上開判決意旨，仍
    應於本案被告黃明同、李榮明共同交付賄賂罪宣告（連帶）
    沒收（詳如後述及附表所示）。
  3.被告黃明同、李榮明共同預備向如附表所示（除附表編號3
    洪雅麒、編號9 李金獅以外）行賄對象之同戶有投票權之人
    行賄部分賄款、已共同交付如附表所示行賄對象本人及與洪
    雅麒同戶有投票權之人部分之賄款（除附表編號2 、11、12
    、13、14所示之同為本案被告吳文禮、楊通益、洪碧月、楊
    大信、洪秀鳳部分應於其等所犯本案有投票權人收受賄賂罪
    項下沒收，詳如後述外），其中：(1)已扣案部分之賄賂共計
    4 萬8000元（包含洪雅麒本人及同戶有投票權之人已收受賄
    賂3000元，及鍾楊金玉、吳楊金魚、楊振德、李金獅、洪合
    堂本人收受賄賂金額分別為1000元、1000元、500 元、2000
    元、1000元、2000元，雖均經檢察官為不起訴處分，惟查無
    檢察官已另行聲請單獨宣告沒收。【計算式：3000元（附表
    編號3 ）＋5000元（附表編號4 ）＋3000元（附表編號6 ）
    ＋8000元（附表編號7 ）＋8000元（附表編號8 ）＋1000元
    （附表編號9 ）＋2 萬元（附表編號10）】），應依上開判
    決意旨、公職人員選舉罷免法第99條第3 項之規定及共同正
    犯責任共同原則，於被告黃明同、李榮明所犯交付賄賂罪項
    下均宣告沒收。(2)未扣案部分之賄賂共計6 萬1000元（包含
    洪藍寶蕉、謝秋雪、楊龔金葉本人收受賄賂金額各為2000元
    ，雖均經檢察官為緩起訴處分，惟查無檢察官已另行聲請單
    獨宣告沒收；不含下列5.所述即本案被告吳文禮、楊通益、
    洪碧月、楊大信、洪秀鳳本人收受賄款部分。【計算式：1
    萬2000元（附表編號1 ）＋6000元（附表編號2 ）＋1 萬
    2000 元 （附表編號5 ）＋4000元（附表編號8 ）＋6000元
    （附表編號11）＋4000元（附表編號12）＋1 萬1000元（附
    表編號13）＋6000元（附表編號14）】），應依上開判決意
    旨、公職人員選舉罷免法第99條第3 項之規定及共同正犯責
    任共同原則，於被告黃明同、李榮明所犯罪刑項下宣告連帶
    沒收。
  4.扣案筆記簿1 本，為被告李榮明所有記載行賄對象及票數之
    供本件犯罪所用之物，業據其供承屬實（本院選訴卷(二)第36
    -40 頁），應依刑法第38條第1 項第2 款之規定及共同正犯
    責任共同原則，於被告黃明同、李榮明所犯罪刑項下均宣告
    沒收。
  5.被告黃明同、李榮明已交付被告吳文禮、楊通益、洪碧月、
    楊大信、洪秀鳳本人之賄款分別為2000元、1000元、2000元
    、2000元、2000元（均未扣案），應依刑法第143 條第2 項
    前段規定，分別於被告吳文禮、楊通益、洪碧月、楊大信、
    洪秀鳳所犯本案有投票權人收受賄賂罪項下，宣告沒收。
據上論斷，應依刑事訴訟法第299 條第1 項前段，公職人員選舉
罷免法第99條第1 項、第2 項、第3 項、第5 項前段、第113 條
第3 項，刑法第11條、第143 條第1 項、第2 項、第28條、第41
條第1 項前段、第37條第2 項、第38條第1 項第2 款，刑法施行
法第1 條之1 ，判決如主文。
本案經檢察官陳登燦到庭執行職務。
中    華    民    國   100    年    6     月    23    日
            刑事第十六庭  審判長法  官  曾逸誠
                                法  官  林柏壽
                                法  官  姚水文
以上正本證明與原本無異。
如不服本判決應於收受送達後10日內向本院提出上訴書狀，並應
敘述具體理由；如未敘述上訴理由者，應於上訴期間屆滿後20日
內向本院補提理由書（均須按他造當事人之人數附繕本）「切勿
逕送上級法院」。
中    華    民    國   100    年    6     月    23    日
                                書記官  蔡靜雯
附錄本判決論罪法條：
公職人員選舉罷免法第99條
對於有投票權之人，行求期約或交付賄賂或其他不正利益，而約
其不行使投票權或為一定之行使者，處3 年以上10年以下有期徒
刑，得併科新臺幣1 百萬元以上1 千萬元以下罰金。
預備犯前項之罪者，處 1 年以下有期徒刑。
預備或用以行求期約或交付之賄賂，不問屬於犯人與否，沒收之
。
犯第1 項或第2 項之罪，於犯罪後六個月內自首者，減輕或免除
其刑；因而查獲候選人為正犯或共犯者，免除其刑。
犯第1 項或第2 項之罪，在偵查中自白者，減輕其刑；因而查獲
候選人為正犯或共犯者，減輕或免除其刑。
刑法第143 條第1 項
有投票權之人，要求、期約或收受賄賂或其他不正當利益，而許
以不行使其投票權或為一定之行使者，處3 年以下有期徒刑，得
併科5 千元以下罰金。
附表
┌─┬────┬───────┬─────────────┬────────┐
│編│行賄對象│行賄時間／地點│        行賄金額          │     備註       │
│號│（代號）│              │                          │                │
├─┼────┼───────┼─────────────┼────────┤
│1 │洪藍寶蕉│99年11月15、16│1 萬2000元（共計6 票，每票│洪藍寶蕉未將賄款│
│  │（寶照）│日17、18時許  │2000元）。其中2000元本應於│轉交同戶有投票權│
│  │        ├───────┤洪藍寶蕉收受賄賂另案沒收，│之其餘5 人。賄款│
│  │        │高雄市小港區鳳│惟因洪藍寶蕉經檢察官緩起訴│均未扣案。      │
│  │        │鳴里丹山二路29│處分後，查無檢察官已另行聲│                │
│  │        │之1號         │請單獨宣告沒收，故仍應於本│                │
│  │        │              │案被告黃明同、李榮明共同交│                │
│  │        │              │付賄賂罪宣告連帶沒收；其餘│                │
│  │        │              │1 萬元亦應於本案被告黃明同│                │
│  │        │              │、李榮明共同交付賄賂罪宣告│                │
│  │        │              │連帶沒收。                │                │
├─┼────┼───────┼─────────────┼────────┤
│2 │吳文禮  │99年11月15日至│8000元（共計4 票，每票2000│無證據證明吳文禮│
│  │（文梨）│21日間之某日  │元）。其中2000元應於本案被│已將賄款轉交同戶│
│  │        ├───────┤告吳文禮收受賄賂罪宣告沒收│有投票權之其餘3 │
│  │        │高雄市小港區鳳│；其餘6000元應於本案被告黃│人。賄款均未扣案│
│  │        │鳴里丹山二路85│明同、李榮明共同交付賄賂罪│。              │
│  │        │之2號         │宣告連帶沒收。            │                │
├─┼────┼───────┼─────────────┼────────┤
│3 │洪雅麒  │99年11月19日18│3000元（共計3 票，每票1000│洪雅麒已將賄款轉│
│  │（老小姐│時30分許      │元）。3000元本應於洪雅麒及│交同戶有投票權之│
│  │）      ├───────┤與其同戶有投票權之其餘2 人│其餘2 人。已扣得│
│  │        │高雄市小港區鳳│收受賄賂另案沒收，惟因洪雅│全部賄款3000元。│
│  │        │鳴里丹山二路29│麒經檢察官不起訴處分後，查│                │
│  │        │之1號         │無檢察官已另行聲請單獨宣告│                │
│  │        │              │沒收，故仍應於本案被告黃明│                │
│  │        │              │同、李榮明共同交付賄賂罪宣│                │
│  │        │              │告沒收。                  │                │
├─┼────┼───────┼─────────────┼────────┤
│4 │鍾楊金玉│99年11月15日至│5000元（共計5 票，每票1000│鍾楊金玉未將賄款│
│  │（六球）│21日間之某日  │元）。其中1000元本應於鍾楊│轉交同戶有投票權│
│  │        ├───────┤金玉收受賄賂另案沒收，惟因│之其餘4 人。已扣│
│  │        │高雄市小港區鳳│鍾楊金玉經檢察官不起訴處分│得全部賄款5000元│
│  │        │鳴里丹山一路1 │後，查無檢察官已另行聲請單│。              │
│  │        │之16號        │獨宣告沒收，故仍應於本案被│                │
│  │        │              │告黃明同、李榮明共同交付賄│                │
│  │        │              │賂罪宣告沒收；其餘已扣案  │                │
│  │        │              │4000元應於本案被告黃明同、│                │
│  │        │              │李榮明共同交付賄賂罪宣告沒│                │
│  │        │              │收。                      │                │
├─┼────┼───────┼─────────────┼────────┤
│5 │謝秋雪  │99年11月16、17│1 萬2000元（共計6 票，每票│由楊文吉之母謝秋│
│  │（楊文吉│日上午某時許  │2000元）。其中2000元本應於│雪收受。謝秋雪未│
│  │）      ├───────┤謝秋雪收受賄賂另案沒收，惟│將賄款轉交同戶有│
│  │        │高雄市小港區鳳│因謝秋雪經檢察官緩起訴處分│投票權之其餘5 人│
│  │        │鳴里丹山三路66│後，查無檢察官已另行聲請單│。賄款均未扣案。│
│  │        │之1號         │獨宣告沒收，故仍應於本案被│                │
│  │        │              │告黃明同、李榮明共同交付賄│                │
│  │        │              │賂罪宣告連帶沒收；其餘1 萬│                │
│  │        │              │元亦應於本案被告黃明同、李│                │
│  │        │              │榮明共同交付賄賂罪宣告連帶│                │
│  │        │              │沒收。                    │                │
├─┼────┼───────┼─────────────┼────────┤
│6 │吳楊金魚│99年11月19日16│3000元（共計6 票，每票500 │吳楊金魚未將賄款│
│  │（金魚）│、17時許      │元）。其中500 元本應於吳楊│轉交同戶有投票權│
│  │        ├───────┤金魚收受賄賂另案沒收，惟因│之其餘5 人。已扣│
│  │        │高雄市小港區某│吳楊金魚經檢察官不起訴處分│得全部賄款3000元│
│  │        │路上          │後，查無檢察官已另行聲請單│。              │
│  │        │              │獨宣告沒收，故仍應於本案被│                │
│  │        │              │告黃明同、李榮明共同交付賄│                │
│  │        │              │賂罪宣告沒收；其餘已扣案  │                │
│  │        │              │2500元應於本案被告黃明同、│                │
│  │        │              │李榮明共同交付賄賂罪宣告沒│                │
│  │        │              │收。                      │                │
├─┼────┼───────┼─────────────┼────────┤
│7 │楊振德  │99年11月15日19│8000元（共計4 票，每票2000│楊振德未將賄款轉│
│  │（不）  │、20時許      │元）。其中2000元本應於楊振│交同戶有投票權之│
│  │        ├───────┤德收受賄賂另案沒收，惟因楊│其餘3 人。已扣得│
│  │        │高雄市小港區鳳│振德經檢察官不起訴處分後，│全部賄款8000元。│
│  │        │鳴里丹山三路48│查無檢察官已另行聲請單獨宣│                │
│  │        │號            │告沒收，故仍應於本案被告黃│                │
│  │        │              │明同、李榮明共同交付賄賂罪│                │
│  │        │              │宣告沒收；其餘已扣案6000元│                │
│  │        │              │應於本案被告黃明同、李榮明│                │
│  │        │              │共同交付賄賂罪宣告沒收。  │                │
├─┼────┼───────┼─────────────┼────────┤
│8 │楊龔金葉│99年11月15日至│1 萬2000元（共計6 票，每票│楊龔金葉未將賄款│
│  │（瑞）  │21日間之某日  │2000元）。其中2000元本應於│轉交同戶有投票權│
│  │        ├───────┤楊龔金葉收受賄賂另案沒收，│之其餘5 人。僅扣│
│  │        │高雄市小港區鳳│惟因楊龔金葉經檢察官緩起訴│得部分賄款8000元│
│  │        │鳴里丹山一路1 │處分後，查無檢察官已另行聲│。              │
│  │        │之14號        │請單獨宣告沒收，故仍應於本│                │
│  │        │              │案被告黃明同、李榮明共同交│                │
│  │        │              │付賄賂罪宣告連帶沒收；已扣│                │
│  │        │              │案8000元應於本案被告黃明同│                │
│  │        │              │、李榮明共同交付賄賂罪宣告│                │
│  │        │              │沒收；其餘2000元亦應於本案│                │
│  │        │              │被告黃明同、李榮明共同交付│                │
│  │        │              │賄賂罪宣告連帶沒收。      │                │
├─┼────┼───────┼─────────────┼────────┤
│9 │李金獅  │99年11月15日至│1000元（1 票）。本應於李金│扣得賄款1000元。│
│  │（金獅）│21日間之某日  │獅收受賄賂另案沒收，惟因李│                │
│  │        ├───────┤金獅經檢察官不起訴處分後，│                │
│  │        │高雄市小港區大│查無檢察官已另行聲請單獨宣│                │
│  │        │林埔某地      │告沒收，故仍應於本案被告黃│                │
│  │        │              │明同、李榮明共同交付賄賂罪│                │
│  │        │              │宣告沒收。                │                │
├─┼────┼───────┼─────────────┼────────┤
│10│洪合堂  │99年11月16日13│2 萬元（共計10票，每票2000│洪合堂未將賄款轉│
│  │（水叔）│時許          │元）。其中2000元本應於洪合│交同戶有投票權之│
│  │        ├───────┤堂收受賄賂另案沒收，惟因洪│其餘9 人。已扣得│
│  │        │高雄市小港區鳳│合堂經檢察官不起訴處分後，│全部賄款2 萬元。│
│  │        │鳴里丹山三路70│查無檢察官已另行聲請單獨宣│                │
│  │        │之1號         │告沒收，故仍應於本案被告黃│                │
│  │        │              │明同、李榮明共同交付賄賂罪│                │
│  │        │              │宣告沒收；其餘已扣案1 萬  │                │
│  │        │              │8000元應於本案被告黃明同、│                │
│  │        │              │李榮明共同交付賄賂罪宣告沒│                │
│  │        │              │收。                      │                │
├─┼────┼───────┼─────────────┼────────┤
│11│洪碧月  │99年11月15日至│8000元（共計4 票，每票2000│無證據證明洪碧月│
│  │（洪小姐│21日間之某日  │元）。其中2000元應於本案被│已將賄款轉交同戶│
│  │）      ├───────┤告洪碧月收受賄賂罪宣告沒收│有投票權之其餘3 │
│  │        │高雄市小港區鳳│；其餘6000元應於本案被告黃│人。賄款均未扣案│
│  │        │鳴里丹山一路26│明同、李榮明共同交付賄賂罪│。              │
│  │        │號            │宣告連帶沒收。            │                │
├─┼────┼───────┼─────────────┼────────┤
│12│洪秀鳳  │99年11月15日19│6000元（共計3 票，每票2000│無證據證明洪秀鳳│
│  │（登福）│、20時許後某時│元）。其中2000元應於本案被│已將賄款轉交同戶│
│  │        ├───────┤告洪秀鳳收受賄賂罪宣告沒收│有投票權之其餘2 │
│  │        │高雄市小港區鳳│；其餘4000元應於本案被告黃│人。賄款均未扣案│
│  │        │鳴里丹山三路35│明同、李榮明共同交付賄賂罪│。              │
│  │        │之2號         │宣告連帶沒收。            │                │
├─┼────┼───────┼─────────────┼────────┤
│13│楊通益  │99年11月15日至│1 萬2000元（共計12票，每票│無證據證明楊通益│
│  │（東益）│21日間之某日  │1000元）。其中1000元應於本│已將賄款轉交同戶│
│  │        ├───────┤案被告楊通益收受賄賂罪宣告│有投票權之其餘11│
│  │        │高雄市小港區鳳│沒收；其餘1 萬1000元應於本│人。賄款均未扣案│
│  │        │鳴里龍鳳路37號│案被告黃明同、李榮明共同交│。              │
│  │        │              │付賄賂罪宣告連帶沒收。    │                │
├─┼────┼───────┼─────────────┼────────┤
│14│楊大信  │99年11月15日至│8000元（共計4 票，每票2000│無證據證明楊大信│
│  │（進）  │21日間之某日  │元）。其中2000元應於本案被│已將賄款轉交同戶│
│  │        ├───────┤告楊大信收受賄賂罪宣告沒收│有投票權之其餘3 │
│  │        │高雄市小港區鳳│；其餘6000元應於本案被告黃│人。賄款均未扣案│
│  │        │鳴里丹山一路3 │明同、李榮明共同交付賄賂罪│。              │
│  │        │之7號         │宣告連帶沒收。            │                │
└─┴────┴───────┴─────────────┴────────┘